【裁判字號】    97,再易,21
【裁判日期】    980624
【裁判案由】    聲請再審
【裁判全文】
臺灣臺南地方法院民事裁定              97年度再易字第21號
再審聲請人  乙○○
訴訟代理人  甲○○
再審相對人  臺南儷園社區管理委員會
                        樓之3.
法定代理人  楊雪蓁
上列當事人間請求給付管理費事件，再審聲請人對於本院對於中
華民國97年11月10日本院97年度再易字第18號民事確定裁定聲請
再審，本院裁定如下：
    主  文
再審之聲請駁回。
聲請再審程序費用新台幣壹仟元由再審聲請人負擔。
    理  由
一、按當事人之法定代理人代理權消滅者，應由新任法定代理人
    承受訴訟，此觀民事訴訟法第170條規定甚明。本件再審相
    對人之法定代理人於97年11月10日改選，並由楊雪蓁當選主
    任管理委員，有再審相對人所提出之報備函、當選名單及會
    議紀錄在卷可憑，茲據再審相對人具狀聲明承受訴訟，核無
    不合，應予准許。
二、本件聲請意旨略以：
  (一)原裁定有民事訴訟法第496條第1款「適用法規顯有錯誤」事
    由的部分：憲法第171條明定「法律不能牴觸憲法」，法律
    與憲法牴觸無效。而憲法第12條明定「人民有秘密通訊的自
    由」，再審聲請人上訴於二審的審判長蔡美美法官以紙箱內
    的信件，從照片上看來未被拆閱，從而推論信件未被丟棄，
    並且不違反秘密通訊，而憲法從第8條到第14條其基本立法
    精神，且明定條文所要保障的就是人民最基本的自由權利，
    從管理委員會所回函的存證信函可以明確證明聲請人一家人
    根本完全沒有收信的自由。委員會下令保全員保管、代收、
    丟棄、退件信件，即是完全剝奪秘密通訊的自由，蔡美美法
    官的自由心證和判決顯然對憲法第12條保障自由的規定所牴
    觸，其判決、裁定也因憲法第171條而有錯誤的適用和牴觸
    。
  (二)原裁定有民事訴訟法第496條第2款「判決理由與主文顯有矛
    盾」事由的部分：
    1.「紙箱的信件」照片是再審聲請人所提供給法官作證的，
      並非委員會提供。
    2.97年9月26日所呈的再審狀單純敘明管理費的繳納依據是
      依購屋時個人同意組織章程和規約內容，簽下的規約也是
      購屋條件的一部分，並非之前的各審法官所認定的證據以
      判決的區分所有權人會議決議之「共同行為」，並附上規
      約及組織章程為證。然而楊清安等法官既於裁定文中詳列
      再審聲請人的主張（「共同行為」）是錯的，並附上規約
      ，且詳細舉列說明並表明於再審的理由的最前段部分），
      法官們以再審聲請人未合法表明再審理由並以此為裁定駁
      回，甚是矛盾。
  (三)原裁定有民事訴訟法第496條第4款「依法律或裁判應迴避之
    推事參與裁判」事由的部分：
    1.蔡美美法官是本管理費給付事件上訴二審時的審判長，其
      有爭議的自由心證和認為原於地檢署時王森榮檢察官以甲
      ○○（訴訟代理人）好手好腳8公尺外應可輕鬆閃避，時
      速只有24公里的車子撞擊（24公里/時=2400公尺/時=2400
      公尺/60分×60秒=6.6公尺/秒，8/6.6公尺/秒=1.2秒），
      帶著年僅13歲的幼女必須在1.2秒內躲避故意迎面衝撞的
      車子是非常沒有良心的認定，況且蔡法官在辯論庭中限制
      書記官紀錄訴訟代理人的發言，也是逾越權限和濫用權力
      ，是造成此一給付事件無法獲得公正判決的重要因素，在
      97年度再易字第18號再為判決法官之一絕對不恰當，有迴
      避的必要。
    2.楊清安法官是97年度再易字第5號的審判長並曾引19年最
      高法院的判例，同一事件實不宜再任審判長。
  (四)原裁定有民事訴訟法第496條第8款「當事人... 關於該訴訟
    有刑事上應罰的行為影響於判決」事由的部分：台南儷園社
    區管理委員會長期侵權退件、丟棄，再審聲請人一家人的信
    件，再審聲請人無法接受繳錢聘請委員長期侵權傷害一家人
    的事實，況且這些人無視再審聲請人請求調解、抗議和警告
    ，心態蠻橫一意孤行。關係人已於97年11月11日在台南地檢
    署提出刑事告訴。對於一再容忍原本對於鄰居盼望終能和睦
    相處收場，在委員會不顧忠告在訴願和再審都未定案前即提
    出強制執行命令下，唯有提告訴求法律洗我冤屈。
  (五)原裁定有民事訴訟法第496條第9款「為判決基礎之證物係偽
    造或變造」事由的部分：管理委員會是有酬的，但其送到法
    庭為證據的卻是無給職，一審法官以此為依據造成誤判，在
    上訴時已提出質疑及明確證據（96年11月28日會議記錄）。
  (六)原裁定有民事訴訟法第496條第10款「證人、鑑定人或通譯
    就為判決基礎之證言、鑑定或通譯為虛偽陳述」事由的部分
    ：在上訴於二審時即發現管理委員是有給職，除了提出明確
    證據外，也在97年3月27日的辯論庭上再提出質疑知會蔡美
    美法官委員會送呈法院的組織條例是否為無給職，蔡法官明
    確回答沒有寫，與事實不符未更正一審受不實證據誤導錯判
    ，使上訴失去意義。
  (七)原裁定有民事訴訟法第496條第13款「當事人發現未經斟酌
    如經斟酌可受較有利益的裁判之證物或得使用該證物」事由
    的部分：各審的法官都以為儷園社區繳交管理費的義務是基
    於社區區分所有權人會議決議的「共同行為」作為判決的依
    據，依此「共同行為」不得引用民法第264條和第265條履行
    抗辯權和不安抗辯權。這是錯誤的，因為儷園社區從未有
    過此會議和決議，這從社區的所有住戶在區分所有權人會議
    之前即已繳交管理費很長一段時間即可明白證明。儷園社
    區管理費的繳交義務是依據組織章程和公約而來的（見規約
    第12條），而規約同意書是所有的住戶在購屋時同意公約和
    組織章程的內容而簽下的，是購屋時合約的一部分，日後房
    屋移轉再售時，也將是合約的一部分，規約內記載甚明，簽
    約時表明大家將彼此約定共同遵守。今委員會不但未做到規
    約上大家共同的約定（所有委員都是有簽約的住戶），竟還
    下令保全員6年來長期強制代收、丟棄、退件再審聲請人一
    家人的信件，這完全違反簽規約時的約定，所以再審聲請人
    自然可以引用民法第264條履行抗辯權和不安抗辯權，而暫
    時停繳規約第12條所約定的管理費中的委員會酬勞和保全員
    薪資的部分，直到他們承諾不再非法管理並停止其不法行為
    且完全依照規約行事為止。況且多年來再審聲請人從未申請
    斷電斷水就是為了要繳分攤每月數佰元的公共電費（電梯、
    車位、公共區域）和水費中的清潔費，還年年找委員會協調
    繳費內容。
  (八)小百姓打官司必須依據事實嚴格謹慎字字斟酌，唯恐落入不
    明的司法陷阱而不自知，認真坦白細述原委，而法院竟可以
    為袒護惡劣的加害者，以司法為手段訴訟討錢。昧著良心無
    視事實鐵般的證據濫用自由心證，以故意犯錯的心態寫出離
    譜的裁定書，中華民國的法律民事訴訟法第496條共詳列13
    款再審的事由，再審聲請人依事實竟寫了過半的7條，而之
    前為此事件台南地方法院竟以司法程序為手段，百般刁難，
    閃避證據和事實，說什麼也不肯讓不公正的裁定重審，並且
    無視於案件還在訴願和再審即粗暴地強制到任職公司扣薪和
    銀行扣款，且超過訴訟爭議的部分甚多，真是不可思議。
  (九)聲明：
  1.原判決廢棄。
  2.再審聲請人所須繳納的管理費應依比例扣除管理委員酬勞的
    部分和社區保全員薪資的部分，直到管理委員和社區保全員
    承諾停止其對再審聲請人一家人的非法惡行並依照規約及組
    織章程管理為止。
三、原確定裁定係以：（一）本院97年度再易字第14號確定並無
    民事訴訟法第497條之再審事由：按民事訴訟法第497條所謂
    如就足影響於裁判之重要證物，漏未斟酌者，係指當事人對
    於在前審程序已經存在並已為證據聲明之證據，前審並未認
    為不重要而忽略證據聲明未為調查，或已為調查而未就調查
    之結果予以判斷，且須足以影響裁判結果而言。依再審聲請
    人再審書狀所陳，其並未具體表明有何足以影響裁判之重要
    證據漏未斟酌，其提起再審之訴，已顯不合法。再審相對人
    請求再審聲請人給付管理費之起訴狀即檢呈為證據，並經原
    確定判決（第一、二審）及再審確定判決採信為再審被告係
    依公寓大廈管理條例第10條、第21條及儷園社區大樓管理組
    織章程與住戶管理公約之規定，請求再審聲請人給付管理費
    為有理由，足見上開證物於在前審程序已經存在，自無前審
    並未認為不重要而忽略證據聲明未為調查，或已為調查而未
    就調查之結果予以判斷之情事，是再審聲請人據以提起本件
    再審之訴，亦屬無據。（二）本院97年度再易字第14號確定
    判決並無民事訴訟法第496條第1項第1款「適用法規顯有錯
    誤」之再審事由：按民事訴訟法第496條第1項第1款所謂適
    用法規顯有錯誤，應以確定判決違背法規或現存判例解釋者
    為限，若在學說上諸說併存尚無法規判解可據者，不得指為
    用法錯誤（最高法院57年台上字第1091號判例參照）。所謂
    適用法規顯有錯誤，係指就事實審所確定之事實適用法規顯
    有錯誤而言。至事實審取捨證據、認定事實容有不當或判決
    不備理由，雖得於判決確定前據為提起上訴之理由，究與適
    用法規顯有錯誤有別，當事人不得據以提起再審之訴（最高
    法院72年台再字第125號、80年度台再字第64號判決參照）
    。本件再審聲請人並未具體指摘本院上開確定判決有何民事
    訴訟法第496條各款之法定再審原因，其提起本件再審之訴
    ，已難謂適法。且本院97年度再易字第14號判決就再審聲請
    人指摘之上節，已於判決理由述明，再審聲請人以原確定判
    決對憲法第12條人民有秘密通訊自由之規定有錯誤之認定云
    云，認原確定判決適用法規顯有錯誤，已有誤解，況再審原
    告亦未舉出原確定判決所適用之法令或判例，究有何違背憲
    法，已經司法院大法官解釋在案之證明，則其以此作為再審
    事由，自不足採等語甚詳。認本院97年度再易字第14號確定
    判決，並無積極適用法規不當，或消極不適用法規顯然影響
    裁判，或判決不備理由等情事，裁定駁回聲請人再審之聲請
    。
四、按裁定已經確定，而有第496條第1項或第497條之情形者，
    得準用本編之規定，聲請再審。民事訴訟法第507條定有明
    文，是對於確定之裁定聲請再審，須具有同法第496條第1項
    或第497條所規定之再審事由。所謂表明再審理由，係指必
    須敘明確定裁定有何合於法定再審事由之具體情形而言。否
    則其聲請即屬不合法，且毋庸命其補正，逕行駁回之（最高
    法院60年度台抗字第688號、64年度台聲字第76號、61年台
    再字第137號判例意旨參照）。次按再審之訴，法院認無再
    審理由，判決駁回後，不得以同一事由，對於原確定判決或
    駁回再審之訴之確定判決，更行提起再審之訴。民事訴訟法
    第498條之1復有明文。再按民事訴訟法第32條第7款關於法
    官應自行迴避之規定，乃在使法官不得於其曾參與之裁判之
    救濟程序執行職務，以維審級之利益及裁判之公平。因此，
    法官曾參與訴訟事件之前審裁判或更審前之裁判者，固應自
    行迴避。對於確定終局判決提起再審之訴者，其參與該確定
    終局判決之法官，依同一理由，於再審程序，亦應自行迴避
    。惟各法院法官員額有限，參考行政訴訟法第6條第4款規定
    意旨，其迴避以一次為限（司法院大法官釋字第256號解釋
    意旨參照）。經查：
  (一)聲請人與相對人間給付管理費事件，經本院於97年4月10 日
    以95年度簡上字第129號判決確定。聲請人就該確定判決提
    起再審之訴，經本院於97年6月4日以97年度再易字第5號判
    決駁回；聲請人不服，依次對本院判決，一再接續地提起再
    審之訴，本院先後於97年8月27日以97年度再易字第14號判
    決、97年11月10日以97年度再易字第18號裁定，均駁回再審
    之訴。
  (二)聲請人主張：蔡美美法官是本管理費給付事件上訴二審即95
    年度簡上字第129號判決之審判長，其在97年度再易字第18
    號再為判決法官之一絕對不恰當，有迴避的必要，又楊清安
    法官是97年度再易字第5號的審判長，同一事件實不宜再於
    97年度再易字第18號事件任審判長等語，惟查，97年度再易
    字第18號事件乃係本件聲請人針對97年度再易字第14號民事
    確定判決提起再審之訴，而蔡美美法官及楊清安法官均未參
    與97年度再易字第14號民事確定判決之審判，依上開大法官
    解釋之意旨，不在民事訴訟法第32條第7款應自行迴避之列
    ，自無庸依據民事訴訟法第32條第7款規定予以迴避。再審
    聲請人執此為同法第496條第1項第4款之再審事由，提起本
    件再審之聲請，核無理由。
  (三)聲請人另主張：各審的法官都以為儷園社區繳交管理費的義
    務是基於社區區分所有權人會議決議的「共同行為」作為判
    決的依據，依此「共同行為」不得引用民法第264條和第265
    條履行抗辯權和不安抗辯權，這是錯誤的，因為儷園社區從
    未有過此會議和決議，而儷園社區管理費的繳交義務是依據
    組織章程和公約而來的，相對人下令保全員6年來長期強制
    代收、丟棄、退件再審聲請人一家人的信件，這完全違反簽
    規約時的約定，所以再審聲請人自然可以引用民法第264條
    履行抗辯權和不安抗辯權等語，惟查，聲請人此部分之主張
    業於97年度再易字第5號、97年度再易字第14號、97年度再
    易字第18號主張，並經上開歷次受訴法院認為無理由而判決
    或裁定駁回，依據上述民事訴訟法第498條之1之規定，聲請
    人自不得再以此事由資為聲請再審之理由。
  (四)末按對於再審之訴或聲請之確定裁判提起再審之訴或聲請之
    訴訟標的，與前再審之訴或聲請之訴訟標的及原有之訴之訴
    訟標的，均有相互依存之關係。因之法院如認再審之訴或聲
    請之確定裁判有再審理由者，始得進而就原訴訟事件之確定
    判決審究其有無再審理由，原訴訟事件確定判決有再審理由
    者，始得進而就原訴訟事件之本案辯論為裁判。倘法院認再
    審之訴或聲請之確定裁判無再審理由者，自毋庸進而審究前
    再審之訴或聲請之確定裁判及原訴訟事件之確定判決有無再
    審理由（楊建華，問題研析民事訴訟法 (二)，第334、335
    頁參照）。經查，聲請人對97年度再易字第18號確定裁定提
    出聲請再審所據之前述理由，除上開主張原確定裁定有「法
    官應自行迴避」之理由外，其餘理由均係指摘『本院95年度
    簡上字第129號原確定判決』有民事訴訟法第496條各款之再
    審事由，而非針對本院97年度再易字第18號於97年11月10日
    所為之『原確定裁定』有何再審事由存在，揆諸上開說明，
    再審聲請人就此部分再審之聲請，本院自毋庸就95年度簡上
    字第12 9號確定判決有無再審理由予以審究，是再審聲請人
    此部分再審之聲請，亦難認有理由。
五、結論：本件再審之聲請為無理由，依民事訴訟法第507條、
    第502條第2項、第95條、第78條，裁定如主文。
中    華    民    國    98    年    6     月    24    日
                  民事第三庭    審判長法  官  高榮宏
                                      法  官  黃聖涵
                                      法  官  林福來
以上正本證明與原本無異
本裁定不得抗告
中    華    民    國    98    年    6     月    24    日
                                      書記官  吳俊達


司法院資訊處製作；財團法人民間司法改革基金會備份。
